最高法院刑事判決　　　　　　九十六年度台上字第五二七八號
上　訴　人　台灣高等法院高雄分院檢察署檢察官
被　　　告　甲○○
　　　　　　乙○○
　　　　　　丙○○
　　　　　　丁○○（原名孫毓庸）
　　　　　　庚○○
　　　　　　戊○○
　　　　　　己○○
上列上訴人因被告等貪污等罪案件，不服台灣高等法院高雄分院
中華民國九十六年四月十日第二審判決（九十五年度上訴字第九
二五號，起訴案號：台灣高雄地方法院檢察署八十八年度偵字第
二一七七八號、八十九年度偵字第三五八六號），提起上訴，本
院判決如下：
    主  文
原判決關於戊○○、己○○部分均撤銷，發回台灣高等法院高雄
分院。
其他上訴駁回。
    理  由
本判決為說明方便，凡敘及廢棄物清理法第二十二條之罪者，均
指民國八十八年七月十四日修正公布之法條。又所稱甲級廢棄物
清除許可證、甲級廢棄物處理場（廠）操作許可證、乙級廢棄物
處理場（廠）操作許可證，分別簡稱為甲清許可證、甲處許可證
、乙處許可證；合先敘明。
壹、撤銷發回（即戊○○、己○○）部分：
原判決以公訴意旨略以：被告戊○○自八十三年起擔任高雄縣議
會議員，為依據法令從事公務之人員；被告己○○係戊○○縣議
員服務處秘書。二人基於概括犯意聯絡及行為分擔，由戊○○先
後於八十四年九月二十日高雄縣議會第十三屆第五次臨時會及八
十五年六月二十四日第十三屆第十次臨時會，藉「瞭解高雄縣環
境保護局（下稱高雄縣環保局）如何督導本縣各工廠廢棄物流向
」為由，兩次提案成立環保調查專案小組，並擔任專案小組召集
人，陸續於八十四年十月二十日、十一月六日及八十五年三月二
十五日，數次邀集高雄縣環保局相關人員召開會議，要求提供相
關資料，以掌握高雄縣重大污染源事業機構所產生事業廢棄物有
毒物品名稱、數量、流向去處及相關之清除處理機構等資訊，進
而對相關污染源事業機構及清除處理機構進行調查瞭解，同時由
己○○提供其高雄縣岡山鎮信用合作社文化分社（下稱岡山合作
社）00000-0-0 號帳戶備用；遂先後於：(一)八十五年五、六月間
，戊○○得知運泰股份有限公司（下稱運泰公司）實際負責人林
瑞和，急欲爭取高雄縣岡山鎮燁聯鋼鐵股份有限公司（下稱燁聯
公司）集塵灰清除處理承攬契約，乃對於非主管或監督之事務，
利用其係上開專案小組召集人身分，藉詞可幫忙居間活動促成，
而向林瑞和索取每月新台幣（下同）一百萬元，並先預付六個月
共六百萬元之權利金；繼又以運泰公司先前承攬台灣塑膠股份有
限公司仁武廠汞污泥清運工程，係渠爭取發包，卻遭林瑞和截標
為由，要求支付九百萬元權利金，否則將阻撓並向媒體披露運泰
公司進入高雄縣林園鄉垃圾場掩埋汞污泥及其他有害事業廢棄物
；林瑞和乃應其所請，簽發支票十一張面額計一千三百五十萬元
交付戊○○收執；另於八十五年六月二十九日親交現金一百萬元
，復於八十五年七月二日依戊○○指示，電匯五十萬元入上開己
○○帳戶，總計付給戊○○一千五百萬元。嗣戊○○由環保專案
小組調查瞭解及林瑞和提供照片，得知崧聖工業股份有限公司（
下稱崧聖公司）竊占國有土地傾倒有害事業廢棄物、超量營運及
違規未固化處理有害事業廢棄物等重大違法、違規情事；然因崧
聖公司允諾給付戊○○更大利益，戊○○乃轉而協助崧聖公司取
得燁聯公司集塵灰清運工程，遂退回林瑞和前述十一張支票，惟
一百萬元現金及五十萬元匯款之不法利益未退還；(二)戊○○於八
十五年五月六日協助崧聖公司向燁聯公司取得原由運泰公司承攬
之集塵灰清運工作，崧聖公司於第一次領取工程款項不久，該公
司負責人甲○○即交付戊○○一百萬元；嗣後又自八十五年六月
二十五日起至同年九月二十四日間，陸續六次分別以甲○○、崧
聖公司、股東黃仁田、黃仁田之兄黃仁勇及下包商萬榮環保工程
有限公司（下稱萬榮環保公司）等名義，匯入上開己○○帳戶計
五百七十八萬二千四百三十六元，戊○○旋指示其服務處工友連
林啟秀提領支用；計圖得私人不法利益八百二十八萬二千四百三
十六元（運泰公司一百五十萬元、崧聖公司六百七十八萬二千四
百三十六元）等情；因認戊○○、己○○共同涉犯貪污治罪條例
第六條第一項第五款圖利罪嫌。但經原審調查證據之結果，仍認
戊○○、己○○自運泰公司圖利一百五十萬元、自崧聖公司圖利
五百七十八萬二千四百三十六元部分，均不能證明，乃維持第一
審就此等部分諭知無罪之判決，駁回公訴人就該等部分在第二審
之上訴；另認戊○○自崧聖公司圖利一百萬元部分，固有對於非
主管或監督之事務，利用職權機會及身分圖利之事實。惟貪污治
罪條例經於九十年十一月七日修正公布，其第六條第一項第五款
已由行為時原規定：「對於非主管或監督之事務，利用職權機會
或身分圖利者，處五年以上有期徒刑，得併科新台幣一百萬元以
下罰金。」修正為：「對於非主管或監督之事務，明知違背法令
，利用職權機會或身分，圖自己或其他私人不法利益，因而獲得
利益者，處五年以上有期徒刑，得併科新台幣三千萬元以下罰金
。」同時刪除圖利罪未遂犯之處罰。而公訴人並未就戊○○「明
知違背法令」之事實，負舉證說服之責任，戊○○此部分行為，
在貪污治罪條例第六條第一項第五款修正前雖成立犯罪，但在修
正後並不構成犯罪；亦即戊○○此部分行為，雖該當於行為時法
律所規定之犯罪構成要件，然裁判時法律已不處罰其行為；乃撤
銷第一審關於戊○○此部分諭知無罪之判決，改判免訴；固非無
見。
惟查：(一)、證人之陳述有部分前後不符，或相互間有所歧異時，
究竟何者為可採，法院仍得本其自由心證予以斟酌，非謂一有不
符或矛盾，即應認其全部均為不可採信；尤其關於行為動機、手
段及結果等之細節方面，被害人之指陳，難免故予誇大，證人之
證言，有時亦有予渲染之可能；然其基本事實之陳述，若果與真
實性無礙時，則仍非不得予以採信。林瑞和於法務部調查局高雄
市調查處（下稱高雄市調查處）詢問時先後供稱：燁聯公司集塵
灰處理工作原由我經營之運泰公司承攬處理，之後戊○○介入，
我曾與戊○○協議每月給他一百萬元，請他不要借用崧聖公司名
義與我搶生意，經戊○○同意，我便給付戊○○六個月的錢；嗣
因崧聖公司給他更多好處，致戊○○變卦，退回一部分的錢；又
伊計給付戊○○一千五百萬元，其中六百萬元，是因戊○○揚言
要以高雄縣議會環保小組召集人名義，調查本公司承攬廢棄物之
流向及阻擾本公司廢棄物進入高雄縣林園鄉公所垃圾場，要求每
月給他一百萬元好處，伊擔心戊○○真的付諸實行，只好答應他
的要求。」等語（見八十八年度他字第三○○號卷第三五頁正反
面、第四四頁正面）；於偵查中另供稱：「其中六百萬元是我處
理燁聯公司集塵灰一案，戊○○曾放話要我不能做，之後他向崧
聖公司借牌，透過他的影響力，使燁聯公司跟他簽約，我為了將
合約爭取回來，答應每月給他一百萬元」等語（見八十九年度偵
字第三五八六號卷第四三四頁反面）。核與證人林瑞文在高雄市
調查處證述：我大哥林瑞和在八十五年六、七月間曾向我調借現
金一百萬元，經二哥林瑞珍同意，從二嫂林陳燕雲帳戶提領現金
一百萬元，由我轉交並陪同林瑞和，將該一百萬元現金送至高雄
縣議員戊○○服務處，在該服務處二樓交給戊○○收受。」等語
（見八十八年度偵字第二一七七八號卷第四二四頁反面至四二五
頁正面），似無不符；復有花旗銀行高雄分行八十八年十一月三
日（八八）消管字第二七七四號函檢附林陳燕雲交易往來明細一
份在卷參按（見高雄市調查處卷第三九八至四○○頁）；又林瑞
和於八十五年七月二日電匯五十萬元入己○○上開帳戶，亦有岡
山合作社對帳單一份在卷可考（見高雄市調查處卷第四○一至四
○四頁）；另據證人連林啟秀證稱：伊擔任戊○○服務處之工友
，主要工作為打掃服務處及打雜，包括替戊○○至銀行提款；伊
於八十五年在戊○○服務處任職期間，曾受戊○○及己○○指示
前往岡山合作社提領己○○帳戶之存款；伊於八十五年四月一日
、六月二十五日、八月二十四日前往岡山合作社分別提領現款一
百十四萬元、一百萬元、一百三十萬元，均拿回服務處交給戊○
○或己○○，其用途我不清楚。」等語（見他字第三○○號卷第
一三一頁反面至第一三二頁正面）；則林瑞和證稱曾交付現金一
百萬元及匯款五十萬元予戊○○一節，似非虛妄；另證人楊慶祥
於高雄市調查處詢問時證稱：伊並無印象收到連林啟秀提領之上
開三筆存款（見他字第三○○號卷第一二四之一頁正面）；則楊
慶祥證述曾借用己○○上開帳戶，與事實是否相符？不能令人無
疑。原判決對於林瑞和、林瑞文、連林啟秀上開不利戊○○、己
○○之證述恝置不論，遽採楊慶祥之證言，而為有利於戊○○、
己○○之認定，難謂無違反採證法則。(二)、貪污治罪條例第六條
第一項第五款對於非主管或監督之事務，利用職權機會或身分圖
利罪，係以行為人之身分，對於該事務有某種影響力，而據以圖
利。而所謂利用機會圖利，則以行為人對該事務，有可憑藉影響
之機會，即屬相當。卷查，甲○○於高雄市調查處及檢察官偵查
中證稱：「本公司曾經由高雄縣議員戊○○居間向燁聯公司爭取
由本公司承攬該公司產生之集塵灰處理，期間自八十五年五月至
八十六年九月初，總數量約三萬二千噸，每噸收費四千餘元；我
當時依本公司給付佣金之特案，依照第一個月承攬燁聯公司集塵
灰之數額的百分之一或二給付戊○○約一百萬元；我未曾透過己
○○在岡山合作社帳戶償還楊慶祥之借款（見他字第三○○號卷
第八二頁反面至八三頁正面、偵字第二一七七八號卷第七一頁正
反面、偵字第三五八六號卷第五四四頁反面），並有上開岡山合
作社對帳單一份可參；甲○○雖否認八十五年六月二十五日至同
年九月二十四日期間，先後以甲○○、崧聖公司、萬榮環保公司
（二次）、黃仁勇及黃仁田等人名義，匯入己○○帳戶之款項係
付予戊○○之不法利益。但若係戊○○協助崧聖公司取得清運燁
聯公司集塵灰業務之佣金，則該等款項既合法正當，甲○○何須
閃爍其詞且前後矛盾？況崧聖公司給付戊○○款項高達六百七十
八萬餘元，卷內似無戊○○協助崧聖公司向燁聯公司爭取集塵灰
清運業務之事證，則是否因戊○○身為高雄縣議會環保小組召集
人，其假借職務上之機會或方法，自崧聖公司圖得不法利益？饒
有研求之餘地；凡此，因與社會公共利益至為攸關，原審未深入
調查究明，遽予維持第一審就此部分諭知戊○○、己○○均無罪
之判決，亦有調查職責未盡之違背法令。以上或為公訴人上訴意
旨所指摘，或為本院得依職權調查之事項，應認原判決關於維持
第一審諭知戊○○、己○○圖利無罪部分有撤銷發回更審之原因
。至原判決理由丙改判諭知戊○○免訴部分，起訴書認為該部分
與上開撤銷發回更審部分，有行為時連續犯之裁判上一罪關係，
基於審判不可分原則，應併予撤銷發回，附此敘明。
貳、駁回上訴〔即甲○○、丙○○、乙○○、庚○○被訴竊佔及
違反行為時水利法第九十二條之一第一項（妨礙水流罪）（嗣於
九十二年二月六日修正為第九十四條之一）、投棄排放有毒物質
、事業負責人加重投棄排放有毒物質暨甲○○、丙○○、乙○○
、庚○○、丁○○被訴無許可證而經營廢棄物處理罪為常業、庚
○○被訴事業機構未依法定方式處理廢棄物致污染環境〕部分：
按刑事訴訟法第三百七十七條規定：上訴於第三審法院，非以判
決違背法令為理由不得為之；是提起第三審上訴，應以原判決違
背法令為理由，係屬法定要件；如果上訴理由狀並未依據卷內訴
訟資料具體指摘原判決不適用何種法則或如何適用不當，或所指
摘原判決違法情事，顯與法律規定得為第三審上訴理由之違法情
形不相適合時，均應認其上訴為違背法律上之程式，予以駁回。
茲分三部分說明之：
一、甲○○、丙○○、乙○○、庚○○被訴竊佔、妨礙水流、投
棄排放有毒物質、事業負責人加重投棄排放有毒物質罪部分：
按刑事訴訟法第三百四十八條第二項規定：對於判決之一部上訴
者，其有關係之部分，視為亦已上訴。故公訴人認為裁判上一罪
之案件，原審法院認為數罪併罰或部分諭知罪刑、部分諭知無罪
，或公訴人認為數罪併罰之二罪，原審法院認係裁判上一罪，或
公訴人及原審法院認為係數罪併罰之二罪，本院認係裁判上一罪
關係，因當事人對於原審判決其中一罪提起上訴，其上訴效力均
及於全部。又本件不得上訴於第三審法院之竊佔罪，與得上訴之
妨礙水流、投棄排放有毒物質及事業負責人加重投棄排放有毒物
質罪，公訴人認上開各罪間互有方法結果之牽連犯關係，應從一
重處斷。至公訴人雖只就竊佔及妨礙水流罪二部分提起上訴，然
依上述說明，其此部分上訴之效力應及於投棄排放有毒物質、事
業負責人加重投棄排放有毒物質罪二部分，先為敘明。
原判決綜合全案卷證資料，本於事實審法院之推理作用，認定甲
○○、乙○○有其事實欄一所載之犯行，因而撤銷第一審關於甲
○○被訴竊佔部分之科刑判決、乙○○被訴竊佔部分諭知無罪之
判決，改判論甲○○、乙○○共同意圖為自己不法之利益，而竊
佔他人之不動產罪；甲○○處有期徒刑貳年；乙○○處有期徒刑
壹年陸月，緩刑年，並應向國庫繳交新台幣壹佰萬元。至甲○
○、乙○○被訴另竊佔坐落高雄縣岡山鎮○○段第五七二之六地
號部分，均不能證明其二人尚犯此部分之罪，因公訴人認與上開
論罪科刑部分，有裁判上一罪之連續犯關係，乃均不另為無罪之
諭知。又原判決就丙○○、庚○○被訴竊佔及甲○○、乙○○、
丙○○、庚○○被訴妨礙水流、投棄排放有毒物質、事業負責人
加重投棄排放有毒物質罪等部分，認均不能證明犯罪，因第一審
判決就甲○○、乙○○、丙○○、庚○○被訴妨礙水流部分，誤
認該罪刑罰已刪除，而均諭知免訴之判決為不當，乃撤銷第一審
關於乙○○、丙○○、庚○○被訴妨礙水流部分均諭知免訴之判
決，改判丙○○、庚○○均無罪；另公訴人認關於甲○○、乙○
○部分與上開論罪科刑部分，有裁判上一罪之牽連犯關係，乃均
不另為無罪之諭知。復就甲○○、乙○○、丙○○、庚○○被訴
投棄排放有毒物質、事業負責人加重投棄排放有毒物質等部分，
均認其等行為時乃不罰之行為，皆應諭知無罪；惟公訴人就甲○
○、乙○○部分認與上開論罪科刑部分，亦有裁判上一罪之牽連
犯關係，乃就其二人部分，不另為無罪之諭知；另就丙○○、庚
○○部分，則維持第一審就該部分均諭知無罪之判決；已分別說
明其所憑之證據及認定之理由；對於甲○○、乙○○否認竊佔之
辯解，並已逐一敘明不可採之理由，俱有卷存之證據資料可資覆
按；從形式上觀察，原判決並無違背法令情形。公訴人關於此部
分之上訴意旨略稱：１、甲○○、丙○○、乙○○、庚○○均有
妨礙水流罪行，業經第一審檢察官於八十八年九月二日，會同高
雄縣環保局人員至崧聖公司第一期乙級掩埋場東南側及南側旁，
即阿公店溪行水區域內進行實地開挖作業，有該局八十八年九月
二十一日八八高縣環四字第三六○四九號函檢附事業廢棄物稽查
工作紀錄表四份、高雄縣岡山地政事務所土地複丈圖及面積計算
表一紙（岡山鎮○○段第十三、二十、二十一幅）、高雄縣環保
局廢棄物檢驗報告四份、高雄縣違反廢棄物清理法告發通知單六
紙，土地登記簿謄本二紙在卷可憑；甲○○、丙○○、乙○○、
庚○○分別為崧聖公司董事長、總經理及業務副理，對其公司營
運知之甚稔，豈可諉稱不知有妨礙水流之事實。２、參以當時開
挖所見，掩埋之廢棄物有部分未固化完全；且上開廢棄物檢驗報
告，均認崧聖公司第一期乙級掩埋場廢棄物檢驗值超出溶出標準
；可見該公司掩埋廢棄物，足以造成污染行水區內之水源，致生
公共危險，原審就此部分為有利於甲○○等人之判決，殊有未洽
等語。惟崧聖公司在其第一期乙級掩埋場掩埋廢棄物，並未妨礙
水流；且該公司第一期乙級掩埋場廢棄物檢驗值，固有部分超出
溶出標準，然超出若干即會致生公共危險；公訴人於審理中均未
為任何之說明與舉證，以使法院形成有罪之確信，則原判決就此
部分認均不能證明甲○○、丙○○、乙○○、庚○○犯罪，於法
洵無違誤；上訴意旨仍未就原判決關於此部分理由之說明如何違
背法令，具體加以指摘，難謂係適法之第三審上訴理由，核與法
律規定得為第三審上訴理由之違法情形均不相適合，應認妨礙水
流部分之上訴違背法律上之程式，予以駁回。又第三審上訴書狀
，應敘述上訴之理由，其未敘述者，得於提起上訴後十日內補提
理由書於原審法院，已逾上述期間，而於第三審法院未判決前仍
未提出上訴理由書狀者，第三審法院應以判決駁回之，刑事訴訟
法第三百八十二條第一項、第三百九十五條後段規定甚明。公訴
人就甲○○、乙○○、丙○○、庚○○被訴投棄排放有毒物質、
事業負責人加重投棄排放有毒物質（刑法第一百九十條之一第一
項、第二項）部分，於九十六年四月二十七日提起上訴時，既未
聲明上訴，亦未敘述任何理由，迄今逾期已久，於本院未判決前
仍未提出，依首揭說明，該部分之上訴自非合法，應予駁回；又
裁判上一罪案件之一部分，得提起第三審上訴者，其不得上訴第
三審部分，依審判不可分原則，第三審法院亦應併予審判，但以
得上訴部分之上訴合法為前提。本件得上訴之重罪即妨礙水流、
投棄排放有毒物質、事業負責人加重投棄排放有毒物質二部分，
其上訴均不合法，本院由程序上予以駁回，對於牽連所犯輕罪即
竊佔（刑法第三百二十條第二項）部分，經核該罪名係屬刑事訴
訟法第三百七十六條第二款之案件，不得上訴於第三審法院，依
上說明，自無從適用審判不可分原則，併為實體上審判，公訴人
此部分之上訴亦不合法，應併予駁回。
(二)、甲○○、丙○○、乙○○、庚○○、丁○○被訴無許可證而
經營廢棄物處理為常業罪部分：
原判決以公訴意旨略以：甲○○、丙○○、乙○○、庚○○及丁
○○五人，分別係崧聖公司董事長、總經理、甲處場業務副總經
理、乙處場業務副總經理及業務副理。其五人均明知從事有害事
業廢棄物之貯存、清除或處理業務，須取得合法有效之甲清、甲
處及乙處（掩埋場）等三種操作許可證，始得經營；竟基於犯意
聯絡及行為分擔，在崧聖公司上開許可證期限（八十八年四月十
一日）屆滿，雖獲高雄縣環保局展延四個月。惟至同年八月十一
日展延期限屆滿，已無許可證，未遵守高雄縣環保局制止，仍繼
續經營清運、處理有害事業廢棄物，而以之為常業，仍營運至八
十八年八月底；因認甲○○、丙○○、乙○○、庚○○、丁○○
均涉犯廢棄物清理法第二十二條第三項無許可證經營廢棄物清除
、處理為常業罪嫌。但經原審調查證據之結果，仍認不能證明甲
○○等五人犯此部分之罪，因而維持第一審諭知丙○○、庚○○
、丁○○此部分無罪之判決，駁回公訴人關於其三人在第二審之
上訴；至甲○○、乙○○部分，因公訴人認與上開科刑部分有行
為時裁判上一罪之牽連犯關係，認第一審判決均不另為無罪之諭
知，亦無不合；已在理由乙、貳詳敘其認定之理由，俱有卷存之
證據資料可資覆按；從形式上觀察，原判決並無違背法令情形。
公訴人此部分之上訴意旨略稱：(一)、行政處分除法規另有要式規
定者外，得以書面、言詞或其他方式為之；行政程序法第九十五
條第一項定有明文。該法雖明定九十年一月一日始正式施行，惟
該法條之規定，僅係就實務上行政處分之運作作明文化之規範，
並未改變既有慣例，自得援引適用。證人即高雄縣環保局承辦人
李佳駿於高雄市調查處詢問時即陳明：「要崧聖公司暫停營業之
公文，於八十八年八月十二日，即經副縣長卓春英決行，但並未
發出」；於檢察官偵訊時亦證稱：「庚○○有要求慢些時日繳回
三張許可證，但證照效期屆滿，效力即消滅，不因何時繳回而有
變更。」等語；參以甲○○等五人均供承李佳駿確於八十八年八
月十日口頭告知：崧聖公司三張許可證，到期自動失效等情；復
有高雄縣環保局事業廢棄物稽查工作紀錄表、高雄縣違反廢棄物
清理法告發通知單等在卷可稽；是高雄縣環保局之通知，顯已合
法送達甲○○等五人，其等當知悉崧聖公司之三張許可證，將於
八十八年八月十一日到期而失效。至高雄縣政府雖於八十八年八
月二十一日以八八府環四字第ＷＢ000522號函覆崧聖公司，同意
崧聖公司甲清、甲處許可證暫予展延，俟行政院環保署甲處暫貯
審理結果，再作甲清、甲處展延准駁之依據。但仍未同意乙處許
可證展延。又依廢棄物處理流程，乙處許可證既已失效，暫貯案
復未獲通過，廢棄物已無合法去處，崧聖公司自不得再行營業；
甲○○等五人無視高雄縣環保局合法通知，仍依憑行政院環保署
八十五年六月十日環署廢字第二四四○號函資為抗辯，要無可採
；請撤銷原判決關於此部分之判決，另為適法之判決等語。惟查
，行政院環保署八十五年六月十日環署廢字第二四四○號函已敘
明：「主管機關審核廢棄物清除、處理之審核期限，相關法規並
未規定，惟如因主管機關之行政延誤，致無法於其有效期限屆滿
前作成准駁決定者，其許可證繼續有效，至主管機關作成決定為
止。」另高雄縣環保局承辦人李佳駿於八十八年六月五日擬發函
予崧聖公司之文稿亦表示：「有關貴公司申請甲清、甲處、乙處
三項許可證展延乙案，在本府未作成准駁決定前，其許可證繼續
有效至本府作成決定為止。」（見高雄市調查處卷第一三七、一
三八頁）；則原判決採信上開行政院環保署、高雄縣環保局函文
意旨，認崧聖公司雖逾越許可證效期仍繼續營業，究與無許可證
而經營廢棄物之清除、處理之要件有間，不能論以上開法條之罪
，其論述尚無違論理法則。公訴人此部分上訴意旨，仍依憑己見
，指摘原判決此部分不當，同非適法之上訴理由，核與法律規定
得為第三審上訴理由之違法情形不相適合；公訴人此部分之上訴
，違背法律上之程式，亦應予駁回。
(三)、庚○○被訴事業機構未依法定方式處理廢棄物致污染環境部
分：
按刑事訴訟，採不告不理原則，無訴即無裁判。法院對於未經起
訴（包括自訴）、未經上訴或上訴效力所不及之事項或終局確定
裁判，毋庸對之裁判。查庚○○被訴事業機構未依法定方式處理
廢棄物致污染環境部分，檢察官雖對之提起公訴，但經第一審法
院判決該部分無罪（見第一審九十五年三月二十日判決正本第十
五頁第十四行至第十六頁第二一行）；第一審檢察官並未對之提
起上訴 (見原審卷第一宗第九至十一、十八至二十頁)，是該部
分已確定；而原判決就該部分亦未審判，公訴人就此部分復提起
第三審上訴，依上說明，自非適法，亦應予駁回。
據上論結，應依刑事訴訟法第三百九十七條、第四百零一條、第
三百九十五條前段，判決如主文。
中　　華　　民　　國　九十六　年　　十　　月　　四　　日
                      最高法院刑事第十二庭
                          審判長法官  洪　文　章
                                法官  王　居　財
                                法官  郭　毓　洲
                                法官  黃　梅　月
                                法官  邱　同　印
      本件正本證明與原本無異
                                      書  記  官
中　　華　　民　　國　九十六　年　　十　　月　 十一 　日
                                                      Ｅ
